【裁判字號】    97,抗,647
【裁判日期】    971119
【裁判案由】    拍賣抵押物
【裁判全文】
臺灣臺北地方法院民事裁定               97年度抗字第647號
抗  告  人  乙○○
相  對  人  華南商業銀行股份有限公司
法定代理人  甲○○
上列當事人間拍賣抵押物事件，抗告人對於中華民國97年7月14
日本院97年度拍字第670號民事裁定提起抗告，本院裁定如下：
    主  文
抗告駁回。
抗告費用新臺幣壹仟元由抗告人負擔。
    理  由
一、抗告意旨略以：抗告人於民國97年3 月1 日向第三人簡岑朵
    買受坐落臺北市○○區○○段1 小段60地號土地及其上2495
    建號建物（建物門牌：臺北市○○區○○路362 巷53號），
    約定由抗告人清償簡岑朵對相對人新臺幣（下同）1,900 萬
    元之借款，充作買賣價金一部，迄至97年6 月間，抗告人均
    按期清償，並未積欠相對人任何利息，相對人自不得聲請拍
    賣系爭房地。至第三人安安貿易有限公司（下稱安安公司）
    以簡岑朵為連帶保證人，向聲請人借得之120 萬元、80萬元
    ，及因開立信用狀而未清償之歐元25,720.04 元、港幣436,
    000 元，抗告人於買受系爭房地時並不知悉，系爭房地既已
    非簡岑朵所有，該未清償之款項復係於系爭1,900 萬元借款
    後始授信核貸，自不得列入最高限額之債權金額，且聲請程
    序費用亦應由簡岑朵負擔，爰請求廢棄原裁定等語。
二、按抵押權人於債權已屆清償期而未受清償者，得聲請法院拍
    賣抵押物，就其賣得價金而受清償。不動產所有人設定抵押
    權後，得將不動產讓與他人，但其抵押權不因此而受影響。
    民法第881 條之17準用同法第873 條第1 項、第867 條分別
    定有明文。又聲請拍賣抵押物，屬非訟事件，法院所為准許
    與否之裁定，無確定實體法上法律關係存否之性質，於債權
    及抵押權之存否，並無既判力。故只須其抵押權已經依法登
    記，且債權已屆清償期而未受清償，法院即應為准許拍賣之
    裁定。而對於此項法律關係有爭執之人，為保護其權利，得
    提起訴訟，以謀解決，不得僅依抗告程序聲明其爭執，並據
    為廢棄准許拍賣抵押物裁定之理由（最高法院51年臺抗字第
    26 9號判例、94年臺抗字第270 號裁定意旨參照）。
三、本件相對人主張：簡岑朵於96年3 月16日，以其所有之系爭
    房地為其向相對人借款之擔保，設定2,520 萬元之最高限額
    抵押權，存續日期自96年3 月9 日起至136 年3 月8 日止，
    債務清償期依照各個債務契約所定清償日期，經登記在案，
    嗣於97年3 月13日，將該不動產讓與抗告人。96年2 月12日
    ，簡岑朵向相對人借款1,900 萬元，96年4 月26日，簡岑朵
    簽立保證書，就安安公司對相對人過去及將來所負債務於50
    0 萬元為限額負連帶保證之責，嗣安安公司陸續向相對人借
    款120 萬元、80萬元，並申請開立信用狀6 筆，相對人為安
    安公司計墊付歐元25,720.04 元、港幣436,000 元，均約定
    簡岑朵、安安公司如未依約清償，即喪失期限之利益，其債
    務視為全部到期。詎安安公司自97年3 月27日起即未依約履
    行，依上開約定，其債務應視為全部到期，為此聲請拍賣抵
    押物以資受償等情，已據其提出與所述相符之抵押權設定契
    約書、其他約定事項、他項權利證明書、個人購車及購屋貸
    款契約、授信契約書、借據、進口到單交易記錄單、保證書
    、客戶外匯催收餘額查詢單、土地及建物登記簿謄本等件為
    證，從形式上觀之，符合民法第881 條之17準用同法第873
    條第1 項、第867 條規定，原審裁定准予拍賣抵押物，於法
    並無不合。
四、雖抗告人主張其買受系爭房地時，就簡岑朵擔保安安公司對
    相對人過去及將來所負債務一事並無所悉，安安公司積欠相
    對人之債務應非系爭最高限額抵押權擔保範圍等語。惟查系
    爭房地擔保之範圍為簡岑朵對相對人現在（包括過去所負現
    在尚未清償）及將來所負在抵押權設定契約書所定債權最高
    限額內之借款、票據、透支、墊款、保證、信用卡消費款，
    及其他與授信有關之債務及其利息、遲延利息、違約金，暨
    抵押權人墊付抵押物之保險費、取得執行名義費用、實行抵
    押權之費用、因債務不履行而發生之損害賠償，有簡岑朵簽
    立之其他約定事項第1 項第2 款約定在卷可憑（原審卷第11
    頁），簡岑朵既已簽立保證書，就安安公司對相對人過去及
    將來所負債務於500 萬元為限額負連帶保證之責，該保證債
    務形式上即屬系爭最高限額抵押權擔保範圍，法院即應為准
    許拍賣之裁定。至該保證債務實際上是否存在、金額為何，
    屬實體法上之爭執，揆諸前揭說明，應由抗告人另行提起訴
    訟以資解決，非本件非訟程序所得審究。從而，抗告意旨指
    摘原裁定不當，求予廢棄，為無理由，應予駁回。
五、據上論結，本件抗告為無理由，依非訟事件法第46條、第21
    條第2 項、第24條第1 項，民事訴訟法第495 條之1 第1 項
    、第449 條第1 項、第78條，裁定如主文。
中    華    民    國    97    年    11    月    19    日
                  民事第二庭  審判長法  官  朱漢寶
                                    法  官  陳雯珊
                                    法  官  陳秀貞
以上正本係照原本作成。
本裁定除以適用法規顯有錯誤為理由，並經本院許可外，不得再
抗告。如提起再抗告，應於收受後10日內委任律師為訴訟代理人
向本院提出再抗告狀。並繳納再抗告費新臺幣1,000 元。
中    華    民    國    97    年    11    月    19    日
                                    書記官  劉碧輝


司法院資訊處製作；財團法人民間司法改革基金會備份。
